【裁判字號】    99,訴,1121
【裁判日期】    990910
【裁判案由】    偽造文書等
【裁判全文】
臺灣臺中地方法院刑事判決          99年度訴字第1121號
公  訴  人  臺灣臺中地方法院檢察署檢察官
被      告  丁○○
            乙○○
上列被告等因偽造文書等案件，經檢察官提起公訴（98年度偵字
第4847號），本院判決如下：
    主  文
丁○○、乙○○共同行使偽造私文書，足以生損害於他人，丁○○處有期徒刑壹年捌月；乙○○處有期徒刑壹年，減為有期徒刑
陸月，如易科罰金，以銀元參佰元（即新臺幣玖佰元）折算壹日
。偽造之「冠昇石材有限公司」之印章壹枚、發票人為鈺鉦商行
、帳號000000000號、支票號碼kc0000000號、發票日為91年9月1
2日、付款銀行為華南商業銀行三峽分行、面額新台幣136萬6000
元之支票背面偽造之「冠昇石材有限公司」之印文壹枚，均沒收
。
    事  實
一、丁○○與乙○○為夫妻，丁○○為「達榮石材廠股份有限公
    司」（登記名義人為吳明雄，以下簡稱「達榮公司」）、「
    樂陽石材股份有限公司」（登記名義人為丁○○之母羅林淑
    諒，以下簡稱「樂陽公司」）之實際負責人，乙○○為「力
    安石材有限公司」（以下簡稱「力安公司」）、「達融石材
    有限公司」（以下簡稱「達融公司」）之負責人。丁○○與
    乙○○均明知已無資力付款，且亦已無意付款，而均明知利
    用人頭向銀行申請之支票屆期將無法兌現（俗稱芭樂票、人
    頭支票），竟共同基於意圖為自己不法所有之概括犯意聯絡
    ，連續自民國（下同）90年11月28日起，以交付發票人「樂
    陽公司」、帳號0000000號之亞太商業銀行支票，或以樂陽
    公司名義在如附表一所示發票人為「媞美實業有限公司」等
    之共39張之支票上背書之方式，向甲○○佯稱願提供附表一
    所示「媞美實業有限公司」等之客票貸款，使甲○○陷於錯
    誤，如數交付如附表二所示借貸款項共新臺幣（下同）40,1
    52,021元予丁○○、乙○○等2人。詎支票屆期經提示請求
    付款，竟均遭拒絕，不獲付款退票，始知受騙，迭經催索均
    恝置不理，足生損害於甲○○。
二、前開連續行為之期間內，丁○○與乙○○等2人於91年間，
    竟未徵得「冠昇石材有限公司」（代表人為李文通，以下簡
    稱「冠昇公司」）之同意或授權，而共同基於偽造私文書、
    行使偽造私文書之犯意聯絡及承上共同基於意圖為自己不法
    所有之概括犯意聯絡，委由不知情之刻印店，偽刻「冠昇石
    材有限公司」之印章1枚，再於發票人為鈺鉦商行、帳號000
    000000號、支票號碼kc0000000號、發票日為91年9月12日、
    付款銀行為華南商業銀行三峽分行、面額136萬6000元之支
    票（以下簡稱系爭支票）背面偽蓋「冠昇石材有限公司」之
    印文1枚，而偽造用以表示「冠昇石材有限公司」願為系爭
    支票負背書人責任，再持交甲○○而行使，使甲○○於錯誤
    ，如數交付借貸款項予丁○○、乙○○等2人，足以生損害
    於甲○○、「冠昇公司」。
三、案經甲○○訴請臺灣臺中地方法院檢察署檢察官偵查起訴。
    理  由
一、按現行刑事訴訟法為保障被告之反對詰問權，排除具有虛偽
    危險性之傳聞證據，以求實體真實之發見，於該法第一百五
    十九條第一項明定被告以外之人於審判外之言詞或書面陳述
    ，除法律有規定者外，不得作為證據。而刑事訴訟法第一百
    五十九條之一至一百五十九條之四有傳聞法則之例外規定，
    且被告以外之人於審判外之陳述，雖不符前四條之規定，而
    經當事人於審判程序同意作為證據，法院審酌該言詞陳述或
    書面陳述作成時之情況，認為適當者，亦得為證據；當事人
    、代理人或辯護人於法院調查證據時，知有第一百五十九條
    第一項不得為證據之情形，而未於言詞辯論終結前聲明異議
    者，視為有前項之同意，刑事訴訟法第一百五十九條之五定
    有明文。其立法意旨在於傳聞證據未經當事人之反對詰問予
    以核實，原則上先予排除。惟若當事人已放棄反對詰問權，
    於審判程序中表明同意該等傳聞證據可作為證據；或於言詞
    辯論終結前未聲明異議，基於尊重當事人對傳聞證據之處分
    權，及證據資料愈豐富，愈有助於真實發見之理念，且強化
    言詞辯論主義，使訴訟程序得以順暢進行，上開傳聞證據亦
    均具有證據能力。本件檢察官、被告丁○○、乙○○等2人
    並未就本院以下所引用被告以外之人於審判外之陳述有所爭
    執，且迄於言詞辯論終結前，均未主張有刑事訴訟法第一百
    五十九條第一項不得為證據之情形，是應認已同意作為證據
    ，且經本院審酌後，認無不適當之情形，應認均有證據能力
    ，合先敘明。
二、訊據被告丁○○、乙○○等2人固對於上揭被告丁○○、乙○○分別是達榮公司、樂陽公司、力安公司之負責人，其等
    有交付起訴書所載附表之支票向告訴人甲○○借款共40,152
    ,021元，並且所交付之支票經提示不獲兌現。其等亦有交付
    發票人為鈺鉦商行、帳號000000000號、支票號碼kc0000000
    號、發票日為91年9月12日、付款銀行為華南商業銀行三峽
    分行、面額136萬6000元之支票，其後有「冠昇石材有限公
    司」背書之支票予告訴人甲○○用以調取現金。原「冠昇石
    材有限公司」之原始大章與前開票據上之「冠昇石材有限公
    司」印章確實不同。而本案前開所有支票經查證，確屬曾經
    退票且拒絕往來帳戶所簽發之空頭支票等之事實坦承不諱，
    然均矢口否認有何前揭之詐欺、或行使偽造私文書等之犯行
    ，被告丁○○、乙○○等2人均辯稱：伊等均未有何詐欺、
    或行使偽造私文書等之犯行，前開支票均係伊等交易所取得
    之客票，並非特意購買之芭樂票，用來詐騙告訴人甲○○，
    伊等向告訴人甲○○借錢，後來並陸續以客票向告訴人甲○○借貸，當時告訴人甲○○是以年利率百分之三十六利息來
    借貸給伊等，所以從向告訴人甲○○借貸過程中有損失很多
    利息。伊等沒有詐欺犯意，伊等是被別人倒債，所以沒有辦
    法還告訴人款項。關於告訴人甲○○所遞送之刑事告訴補充
    理由狀裡面所載之應更正之金額是否正確伊等不知道，但是
    後面伊等有償還部分款項，並且伊等有將伊等之廠房、原料
    、生財器具抵押給告訴人甲○○，後面陸續償還告訴人甲○○部分款項，但是原來交付給告訴人甲○○之客票、支票、
    本票，告訴人甲○○均未還給伊等。並且前開「冠昇石材有
    限公司」之偽造背書，亦非伊等所為，係不詳之人所交付之
    客票，但該人必須回去查證，之後再予查報，嗣經查報該人
    為證人丙○○，本案偽造背書之票據係證人丙○○交付與伊
    等的，伊等於準備程序中供述忘記何人交付，現在確定是證
    人丙○○交付給伊等的。伊等不需要為了區區136萬6千元而
    去盜刻「冠昇石材有限公司」之印章來偽造背書，伊等沒有
    那麼笨云云。惟查上揭事實，業據告訴人甲○○指訴綦詳在
    卷，且（一）、如附表一所示付款人為「媞美實業有限公司
    」等之支票，其支票之開戶日期與拒絕往來日期之期間，除
    編號7、10、16、19號外，多數期間均只有1年左右，甚至未
    達1年，且其拒絕往來日期均集中於91年8、9月間之事實，
    有如附表一所示付款人為媞美實業有限公司等支票及第一商
    業銀行頭前分行一頭前字第00000號函、合庫新莊分行98年1
    0月7日合金莊存字第0980004784號函、彰銀雙和分行98年11
    月11日彰雙和字第3696號函、上海商業銀行三重分行98年10
    月13日上三重字第849號函、臺銀南崁分行98年10月5日南崁
    銀字第09850009231號函、陽信中和分行98年10月6日陽信中
    和字第9800061號函、星展銀行大甲分行98年10月1日星甲發
    字第58號函、新光銀行忠孝簡易型分行98年10月1日新光銀
    忠孝字第134號函、合庫仁愛分行98年10月7日合金仁字第09
    80003936號函、彰化銀行大同分行98年10月5日彰大同密字
    第987號函、彰化銀行永春分行98年10月16日彰春字第09823
    65號函、元大商業銀行大甲分行98年10月16日元甲字第0980
    001320號函、玉山銀行臺中分行98年10月6日玉山臺中字第0
    981001001號函、臺北富邦南門分行98年10月6日北富銀南門
    營字第980442號函、永豐銀行土城分行98年10月12日永豐銀
    土城分行字第000191號函、臺中商銀東勢分行98年10月1日
    中東勢字第09804600236號函、永豐銀行汐止分行98年9月30
    日永豐銀汐止分行字第23號函、第一銀行大甲分行98年9月2
    9日一大甲字第147號函、臺北富邦銀行敦和分行98年9月30
    日北富銀敦和字第0986000127號函、彰化銀行北屯分行98年
    10月8日彰北屯字第09801477號函在卷足參。而再參酌「媞
    美實業有限公司」在財政部臺灣省北區國稅局之營業稅稅籍
    系統中查無資料、「竣曄實業有限公司」在財政部臺北市國
    稅局營業稅稅籍系統中查無資料、「元茂建設有限公司」於
    94年11月1日廢止登記、「佳之意有限公司」於93年8月3日
    經臺北市政府廢止登記等事實有財政部臺灣省北區國稅局98
    年10月7日北區國稅審四字第0981054228A號函、財政部台北
    市國稅局98年10月13日財北國稅審三字第財0980257939號函
    （查無竣曄實業有限公司營業稅稅籍電腦檔資料）、財政部
    臺北市國稅局中北稽徵所98年10月23日函（元貿建設有限公
    司於86年5月3日申請復業，於94年11月1日廢止）、財政部
    臺灣省北區國稅局中和稽徵所98年11月2日北區國稅中和三
    字第09811036032號函（元貿建設有限公司設立登記相關資
    料乙宗）、臺北市政府98年10月1日府產業商字第098892752
    00號函（佳之意有限公司業經本府8月13日府建商字第09313
    613900號函廢止登記）在卷足參。是如附表一所示付款人為
    「媞美實業有限公司」等支票，應係利用人頭向銀行申請之
    支票屆期將無法兌現俗稱之芭樂票、人頭支票無疑。（二）
    、且證人即「冠昇石材有限公司」之負責人李文通於偵查中
    到庭證稱：「（公司有幾個印章？）2個印章，就是今日庭
    呈的2個印章。」、「（【提示鈺鉦商行華南商業銀行三峽
    分行帳號00000000-0、支票號碼KC0000000】後面背書的印
    章是否你們公司的？）2個印章沒有同樣大小。」、「（你
    跟鈺鉦有何往來？）鈺鉦做什麼我不清楚。」等語在卷。並
    有「冠昇石材有限公司」之真正印章之印文附卷可考（見台
    灣台中地方法院檢察署98年度偵字第4847號卷2第135頁）。
    而發票人為「鈺鉦商行」之華南商業銀行三峽分行支票帳號
    00000000-0，係於91年1月23日開戶，隨即於91年6月12日拒
    絕往來，且商號亦於94年3月29日，經財政部臺灣省北區國
    稅局臺北縣分局通報主管機關撤銷登記之事實，亦有華銀三
    峽分行98年9月30日華峽存字第0980952號函、財政部臺灣省
    北區國稅局台北縣分局98年10月12日函、臺北縣政府營利事
    業登記核准通知書、臺北縣營利事業統一發證設立登記申請
    書、臺北縣政府行號名稱預查答覆表在卷足稽。是該張支票
    ，應亦屬利用人頭向銀行申請之支票屆期將無法兌現俗稱之
    芭樂票、人頭支票無訛。（三）、經本院傳喚證人丙○○到
    庭結證如下：「（你跟被告二人從何時開始有業務往來？）
    我是從八十一、八十二年到九十二年左右有與被告大理石工
    廠是上下游的業務往來，被告的成品是交付給我販賣的。（
    你跟被告兩人的來往，有無使用客票，或是你自己的支票往
    來？）我本身有用我自己的支票，通常是開立花旗銀行支票
    。客票部分不一定，因為我們做工程有收很多客票。（【提
    示九十九年度偵字第四八四七號卷二第一三七、一三八頁】
    該張票號：ＫＣ0000000號，日期九十一年九月十二日，金
    額一百三十六萬六千元之華南商業銀行支票，是否你有經手
    過？）我不確定。（你跟冠昇石材廠股份有限公司負責人李
    文通是否認識？）認識，但是不熟。（你跟許明忠是否認識
    ？）我不認識。（你有無跟台北縣新莊市○○街一五二之二
    號【鈺鉦商行】許明忠交易過？）我沒有印象。（你有無九
    十一、九十二年間有無跟冠昇石材廠股份有限公司李文通有
    商業往來？）我跟他認識，但是不熟。但是九十一、九十二
    年沒有跟他有生意往來過。（你從何時開始使用支票的？）
    八十二、八十三年左右做生意就開始使用了，我對於支票之
    使用規則一般我都瞭解也很熟。（你接獲客票，如拿該張客
    票跟別人調現，人家通常是否會要求你在後面背書？）一般
    正常都會。（會不會有上開情形而沒有要求你背書的狀況？
    ）也會有，但是不多。（是什麼情形人家會不要求你背書而
    讓你調現？）是親戚、父母親，一般生意上都會背書比較多
    。（你跟被告丁○○、被告乙○○二人做生意時，有無拿過
    客票跟其等二人調現或是支付貨款之情形？）有的。（有前
    開兩種情形時，被告丁○○、被告乙○○會不會要求你於客
    票上背書？）應該都會的，而且我會蓋用我公司的章，即是
    宏泰石材有限公司的公司章及我是負責人的小章。（【提示
    九十九年度偵字第四八四七號卷二第一三七、一三八頁】該
    張票號：ＫＣ0000000號，發票日期九十一年九月十二日，
    後面有無你公司或是你個人的背書？）沒有。（依照你之前
    所陳述，本張支票後面沒有你的背書，你能否確定是由你交
    付給被告丁○○、被告乙○○兩人的？）不是的，不是我交
    付給他們的。（你目前與被告丁○○、被告乙○○兩人尚有
    無債權債務關係？）被告丁○○、被告乙○○沒有欠我錢，
    而我可能有積欠被告丁○○、被告乙○○款項，積欠款項我
    不清楚。」（見本院99年8月27日審判筆錄）。基上證人丙○○證詞，本案偽造背書之支票並非證人丙○○所交付予被
    告丁○○、乙○○等2人。被告丁○○、乙○○等2人所辯係
    證人丙○○交付本案偽造背書之支票予被告丁○○、乙○○
    等2人云云，要無足採。且衡諸被告丁○○自承，其一直以
    來都有使用票據之經驗，從七十九年、八十幾年間時開始做
    生意，迄今約二十多年這樣之經驗了，被告乙○○使用票據
    之經驗約從民國九十年開始迄今（見本院99年5月27日準備
    程序筆錄）。被告乙○○自承，其使用票據之經驗約從九十
    年開始迄今（見本院99年5月27日準備程序筆錄）。而證人
    丙○○亦證稱，其從八十二、八十三年左右做生意就開始使
    用支票，其對於支票之使用規則，一般其都瞭解亦很熟；其
    所接獲客票，如拿該張客票跟別人調現，人家通常一般正常
    都會要求其在後面背書等語，詳如前述。則本案茍係證人丙○○交付本案偽造背書之支票予被告丁○○、乙○○等2人
    ，被告丁○○、乙○○等2人自然會要求證人丙○○在該張
    支票後面背書，方屬正辦。惟該張支票後面並無證人丙○○
    之背書，如何能夠率而遽認該張偽造背書之支票係證人丙○○交付予被告丁○○、乙○○等2人？是被告丁○○、乙○○等2人為取信告訴人甲○○，而偽造「冠昇石材有限公司
    」之印文，亦足堪認定。（四）、綜上，被告丁○○、乙○○等2人均已無支付清償能力，仍以屆期將無法兌現之芭樂
    票、人頭票或其公司支票，向告訴人甲○○調現，其中發票
    人為「鈺鉦商行」、付款人為華南商業銀行三峽分行之支票
    ，更於偽造「冠昇石材有限公司」之印文背書後，復持以向
    告訴人甲○○調現，致使告訴人甲○○陷於錯誤，如數交付
    如附表二所示之款項，有臺灣銀行無摺存入憑條存根、臺灣
    銀行回條聯、大里市農會跨行匯款回條聯等在卷足參。且至
    臺灣臺中地方法院檢察署檢察官偵結及本院審結時，經本院
    一再要求被告丁○○、乙○○等2人查報本案支票係客票之
    正當來源證據到院，供本院查證，惟被告丁○○、乙○○等
    2人始終均未能提出與如附表一所示「媞美實業有限公司」
    等生意往來之任何資料，以供查證，渠等辯稱是客票，顯係
    卸責之詞，不足採信。至於被告丁○○、乙○○等2人所提
    出之還款資料證據不全，亦無證據證明係償還本案之空頭支
    票之金額，其等所提證據不足，被告丁○○、乙○○等2人
    所提出之還款資料證據一直無法提出客票來源證明，其等所
    言亦無法證明係客戶確實有與其等有商業交易，因此而交付
    本案客票給其等。是綜據上述，被告丁○○、乙○○等2人
    均空言否認，所辯均無非臨訟畏罪飾卸之詞，均要無足採，
    事證已臻明確，被告丁○○、乙○○等2人犯行均洵堪認定
    。
三、核被告丁○○、乙○○等2人所為，均係犯刑法第216條、第
    210條之行使偽造私文書、第217條之偽造印章、第339條第1
    項之詐欺罪。被告丁○○、乙○○等2人間就上開犯行，有
    犯意之聯絡，行為之分擔，均為共同正犯。被告丁○○、乙○○等2人委由不知情之刻印店，偽刻「冠昇石材有限公司
    」之印章1枚，而觸犯上開犯行，均屬間接正犯。被告丁○○、乙○○等2人偽造「冠昇石材有限公司」之印章後，並
    進而偽造「冠昇石材有限公司」印文背書犯行，其偽造印章
    係為偽造背書之階段行為；而其偽造私文書行為後復持以行
    使，該偽造私文書之低度行為應為行使偽造私文書之高度行
    為所吸收，均不另論罪。被告丁○○、乙○○等2人所犯上
    開數次詐欺行為，時間緊接，犯罪構成要件又復相同，顯係
    基於概括之犯意為之，均為連續犯，爰依刑法第五十六條之
    規定以一罪論，並加重其刑。又被告丁○○、乙○○等2人
    所犯上開刑法第216條、第210條之行使偽造私文書、第339
    條第1項之詐欺罪之2罪間，有方法結果之牽連關係，為牽連
    犯，應從一重之刑法第216條、第210條之行使偽造私文書罪
    處斷。爰審酌被告丁○○、乙○○等2人犯罪之動機、目的
    、手段、品行均尚佳，均並無不良前科，此有台灣台中地方
    法院檢察署刑案資料查註紀錄表2份在卷可按、所生危害及
    犯罪後均猶飾詞狡賴犯行，毫無悔意，且犯罪後迄今仍未與
    告訴人甲○○達成民事和解，犯後態度不佳，被告丁○○為
    犯罪之主體，被告乙○○僅居於協助犯罪地位等一切情狀，
    分別量處如主文所示之刑，以資懲儆。偽造之「冠昇石材有
    限公司」之印章1枚雖未據扣案，惟並無證據證明業已滅失
    ，另「發票人為鈺鉦商行、帳號000000000號、支票號碼kc0
    000000號、發票日為91年9月12日、付款銀行為華南商業銀
    行三峽分行、面額136萬6000元之支票」背面偽造之「冠昇
    石材有限公司」之印文1枚，均應依刑法第219條之規定，不
    問屬於犯人與否，均併予宣告沒收之。被告乙○○所犯前開
    之罪，犯罪時間均在九十六年四月二十四日減刑基準日之前
    ，經核並無中華民國九十六年罪犯減刑條例第三條不予減刑
    之規定，而符合該條例第二條第一項第三款之規定，應予以
    減刑，並諭知易科罰金之折算標準。至被告丁○○本件之犯
    罪時間雖均在九十六年四月二十四日以前，惟宣告刑已逾有
    期徒刑一年六月，依中華民國九十六年罪犯減刑條例第三條
    第一項第十五款之規定，不予減刑，附此敘明。按被告行為
    後，刑法及刑法施行法業於九十四年二月二日經總統以華總
    一義字第○九四○○○一四九○一號令修正公布，並於九十
    五年七月一日施行。按行為後法律有變更者，適用行為時之
    法律，但行為後之法律有利於行為人者，適用最有利於行為
    人之法律，現行刑法第二條第一項定有明文。此條規定乃與
    刑法第一條罪刑法定主義契合，而貫徹法律禁止溯及既往原
    則，係規範行為後法律變更所生新舊法律比較適用之準據法
    ，是刑法第二條本身雖經修正，但刑法第二條既屬適用法律
    之準據法，本身尚無比較新舊法之問題，應一律適用裁判時
    之現行刑法第二條規定以決定適用之刑罰法律，先予辨明。
    又以本次刑法修正之比較新舊法，應就罪刑有關之共犯、未
    遂犯、想像競合犯、牽連犯、連續犯、結合犯，以及累犯加
    重、自首減輕暨其他法定加減原因（如身分加減）與加減例
    等一切情形，本於統一性及整體性原則，綜其全部罪刑之結
    果而為比較，再適用有利於行為人之法律處斷，且應就罪刑
    有關之一切情形，比較其全部之結果，而為整個之適用，不
    能割裂而分別適用有利益之條文（最高法院九十五年五月二
    十三日第八次刑庭會議決議、二十四年上字第四六三四號及
    二十七年上字第二六一五號判例可資參照）。又修正後刑法
    第二條第一項之規定，係規範行為後「法律變更」所生新舊
    法比較適用之準據法，法院裁判時已在新法施行之後，雖新
    舊法之內容有所修正，但對行為人倘無有利或不利之情形者
    ，即無適用上開規定為新舊法比較之問題（參見最高法院九
    十五年度第二十一次刑事庭會議決議，亦同此旨）。而修正
    前刑法第二十八條原規定：「二人以上共同『實施』犯罪之
    行為者，皆為共同正犯。」亦於上述時間同時修正為：「二
    人以上共同『實行』犯罪之行為者，皆為共同正犯。」，將
    舊法之「實施」修正為「實行」。原「實施」之概念，包含
    陰謀、預備、著手及實行等階段之行為，修正僅共同實行犯
    罪行為始成立共同正犯，新法共同正犯之範圍縮小，排除陰
    謀犯、預備犯之共同正犯，是新舊法關於共同正犯之規定固
    有修正，惟就本案被告共同所為詐欺取財犯行而言不論新法
    、舊法，均構成共同正犯，上述刑法第二十八條之修正內容
    ，對於被告並無「有利或不利」之影響自應逕依裁判時法即
    修正後刑法第二十八條規定論處。又被告丁○○、乙○○等
    2人行為後，刑法第五十六條「連續數行為而犯同一之罪名
    者，以一罪論。但得加重其刑至二分之一」之規定，業經總
    統於九十四年二月二日公布修正予以刪除，並自九十五年七
    月一日施行。而刑法第五十六條刪除後，原規定之數行為而
    犯同一之罪名者，除有接續犯之情形外，應按數罪併罰之原
    則論處，依修正施行後刑法第二條第一項「行為後法律有變
    更者，適用行為時之法律。但行為後之法律有利於行為人者
    ，適用最有利於行為人之法律」之規定，比較刪除前後刑法
    第五十六條之規定，刪除後之規定，並未較有利於被告，故
    應適用被告行為時即刪除前刑法第五十六條之規定論處，附
    此敘明。再被告丁○○、乙○○等2人行為後，刑法第五十
    五條後段關於牽連犯「犯一罪而其方法或結果之行為犯他罪
    名者，從一重處斷」之規定，業經總統於九十四年二月二日
    公布修正予以刪除，並自九十五年七月一日施行。而刑法第
    五十五條後段關於牽連犯之規定刪除後，原規定之犯一罪而
    其方法或結果之行為犯他罪名者，除依具體情況認有想像競
    合犯之情形外，應按數罪併罰之原則論處，依修正施行後刑
    法第二條第一項「行為後法律有變更者，適用行為時之法律
    。但行為後之法律有利於行為人者，適用最有利於行為人之
    法律」之規定，比較刪除前後刑法第五十五條後段關於牽連
    犯之規定，刪除後之規定，並未較有利於被告，故應適用被
    告行為時即刪除前刑法第五十五條後段關於牽連犯之規定論
    處，亦此敘明。被告乙○○行為後，刑法第四十一條第一項
    前段有關易科罰金折算之標準，業經總統於九十四年二月二
    日公布修正，自九十五年七月一日施行，由「得以一元以上
    三元以下折算一日，易科罰金」，並適用修正前罰金罰鍰提
    高標準條例第二條（現已刪除）之規定，提高為「得以新台
    幣一千元、二千元或三千元折算一日，易科罰金」，且刪除
    「因身體、教育、職業、家庭之關係或其他正當事由，執行
    顯有困難者」之條件，依修正施行後刑法第二條第一項「行
    為後法律有變更者，適用行為時之法律。但行為後之法律有
    利於行為人者，適用最有利於行為人之法律」之規定，比較
    修正前後刑法第四十一條第一項前段之規定，修正後之規定
    ，並未較有利於被告，故本件應適用被告行為時即修正前刑
    法第四十一條第一項前段及修正前罰金罰鍰提高標準條例第
    二條之規定，諭知易科罰金之折算標準，即應以銀元三百元
    折算一日，經折算為新台幣後，應以新台幣九百元折算一日
    ，併予敘明。
據上論斷，應依刑事訴訟法第二百九十九條第一項前段、刑法第
二條第一項前段、第二十八條、第二百十六條、第二百十條、第
三百三十九條第一項、第二百十九條、修正前刑法第五十六條、
第五十五條、第四十一條第一項前段、罰金罰鍰提高標準條例第
一條前段、修正前罰金罰鍰提高標準條例第二條，現行法規所定
貨幣單位折算新台幣條例第二條，中華民國九十六年罪犯減刑條
例第二條第一項第三款、第三條第一項第十五款、第七條、第九
條，判決如主文。
中    華    民    國    99    年    9     月    10    日
                    刑事第八庭審判長法  官  許金樹
                                    法  官  劉國賓
                                    法  官  洪俊誠
以上正本證明與原本無異。
如不服本判決，應於判決收受送達後10日內向本院提出上訴狀，
上訴於臺灣高等法院臺中分院（並應敘述具體上訴理由及檢附繕
本）。上訴書狀如未敘述上訴理由，應於上訴期間屆滿後20日內
補提上訴理由書於本院（均須按他造當事人之人數附具繕本）「
切勿逕送上級法院」。
                                    書記官  蕭榮峰
中    華    民    國    99    年    9     月    10    日
附錄論罪科刑實體法條文：
中華民國刑法第216條：
行使第二百十條至第二百十五條之文書者，依偽造、變造文書或
登載不實事項或使登載不實事項之規定處斷。
中華民國刑法第210條：
偽造、變造私文書，足以生損害於公眾或他人者，處 5 年以下
有期徒刑。
中華民國刑法第217條：
偽造印章、印文或署押，足以生損害於公眾或他人者，處 3 年
以下有期徒刑。
盜用印章、印文或署押，足以生損害於公眾或他人者，亦同。
刑法第219條：
偽造之印章、印文或署押，不問屬於犯人與否，沒收之。
中華民國刑法第339條：
意圖為自己或第三人不法之所有，以詐術使人將本人或第三人之
物交付者，處 5 年以下有期徒刑、拘役或科或併科 1 千元以下
罰金。
（罰金部份業經提高10倍為1萬元）
以前項方法得財產上不法之利益或使第三人得之者，亦同。
前二項之未遂犯罰之。
附表一：
編號  發票人    付款銀行   發票日期  拒往日期   背書公司
                票號       金額      開戶日期
 一   媞美實業  第一銀行   91.11.13   91.9.20   樂陽公司
      有限公司  gＺ0000000  000萬元    90.7.26
      （負責人  gＺ0000000  00.12.13
       吳國和）            152萬8600元
                gＺ0000000  00.11.29
                           135萬6000元
 二   吳國和    合作金庫   91.11.13   91.8.16   樂陽公司
                vＺ0000000  000萬元    90.5.21
                vＺ0000000  00.11.29
                           130萬元
                vＺ0000000  00.10.29
                           142萬元
                vＺ0000000  00.11.23
                           93萬元
 三   劉邦俊    亞太銀行   91.11.15   91.8.16   樂陽公司
                aＺ0000000  00萬6000元 91.4.30
                aＺ0000000  00.10.25
                           150萬元
                aＺ0000000  00.09.25
                           100萬元
                合併後為元大銀行
 四   林源榮    彰化銀行   91.11.19   91.8.02   樂陽公司
                CＺ0000000  000萬元    90.7.18
                CＺ0000000  00.10.19
                           132萬3600元
 五   峻曄實業  上海商銀   91.11.20   91.9.06   樂陽公司
      有限公司  FＺ0000000  000萬5000元91.3.21
 六   湯文騏    臺灣銀行   91.11.21   91.8.30   樂陽公司
                AＺ0000000  00萬8000元 91.5.24
                AＺ0000000  00.11.00
                           0000000萬元
 七   元貿建設  陽信銀行   91.10.20   91.09.09  樂陽公司
      有限公司  AＺ0000000  000萬6483元88.10.19
                AＺ0000000  00.12.20
                           243萬2300元
 八   東    堤  泛亞銀行   91.12.20   91.09.20   無
      有限公司  PＺ0000000  000萬元    91.05.06
      （負責人  （更名為
      劉邦俊）  星展銀行）
 九   羅來發    誠泰銀行   91.10.30   91.08.09  樂陽公司
                GＺ0000000  00萬元     90.06.19
                GＺ0000000  00.09.15
                           89萬8000元
                GＺ0000000  00.10.15
                           70萬元
                GＺ0000000  00.10.15
                           97萬7000元
                合併後為新光銀行
 十   韓桂芳    合庫銀行   91.10.30   91.08.16  樂陽公司
                ZＺ0000000  000萬8700元89.12.01
十一  陳敏華    彰化銀行   91.09.18             樂陽公司
                CＺ0000000  00萬4500元
                KＺ0000000  00.08.29
                           86萬4500元
      （無此帳號）
十二  佳之意    彰化銀行   91.09.18   91.10.04  樂陽公司
      有限公司  NＺ0000000  000萬7000元91.01.17
十三  戴行妙    玉山銀行   91.09.22   91.07.26  樂陽公司
                AＺ0000000  000萬元    91.01.24
                AＺ0000000  00萬元
十四  鄭貞松    臺北銀行   91.09.30   91.06.28  樂陽公司
                NＺ0000000  000萬元    90.10.31
                合併後為臺北富邦銀行
十五  何弘志    臺北國際   91.09.30   91.07.12  樂陽公司
                商銀
                QＺ0000000  00萬9500元   90.08.30
                合併後為永豐銀行
十六  徐敏雄    臺中商銀   91.10.12   91.09.13  樂陽公司
                TSＺ0000000 00萬8800元 84.03.01
十七  陳財貴    臺北國際   91.10.17   91.10.11  樂陽公司
                商銀
                QＺ0000000  000萬元    91.05.09
                合併後為永豐銀行
十八  東    堤  第一銀行   91.10.25   91.09.20  樂陽公司
      有限公司  NＺ0000000  000萬元    91.05.13
                NＺ0000000  00.10.25
                           48萬3700元
                NＺ0000000  00.10.25
      （負責人劉邦俊）     96萬4800元
十九  楊明宜    彰化銀行   92.02.25   92.02.21
                           9萬元      89.07.05
二十  李現文    臺北銀行   91.08.28   91.06.28  樂陽公司
                TＺ0000000  000萬元    95.02.24
                TＺ0000000  00.08.28
                           127萬9200元
                合併後為臺北富邦銀行
二十一黃淑媛    世華商銀行 91.08.28             樂陽公司
                中港分行
                BＺ0000000  000萬8000元
附表二：
編號   日期        借款金額
 一    90.11.28    262萬7361元
 二    91.01.09    285萬4700元
 三    91.01.16    125萬4600元
 四    91.01.21    218萬1000元
 五    91.01.30    70萬2170元
 六    91.01.31    240萬元
 七    91.02.06    120萬元
 八    91.02.26    58萬9000元
 九    91.02.27    90萬元
 十    91.03.06    136萬元
十一   91.03.11    86萬3200元
十二   91.03.11    113萬6800元
十三   91.03.21    195萬5400元
十四   91.03.22    201萬8454元
十五   91.04.19    201萬1124元
十六   91.04.25    69萬8312元
十七   91.04.26    42萬4000元
十八   91.05.09    50萬元
十九   91.05.17    45萬元
二十   91.06.13    110萬元
二十一 91.06.18    186萬1800元
二十二 91.06.20    95萬元
二十三 91.06.28    123萬6600元
二十四 91.06.28    50萬元
二十五 91.06.28    58萬7800元
二十六 91.07.10    70萬元
二十七 91.07.22    5萬4500元
二十八 91.07.23    20萬元
二十九 91.07.24    126萬1700元
三十   91.07.28    128萬4800元
三十一 91.08.06    84萬元
三十二 91.08.08    24萬2200元
三十三 91.08.15    165萬9900元
三十四 91.08.20    134萬6600元
三十五 91.01.25    20萬元
                   總共40,152,021元

司法院資訊處製作；財團法人民間司法改革基金會備份。
